【裁判字號】    99,簡上,136
【裁判日期】    990924
【裁判案由】    偽造文書
【裁判全文】
臺灣屏東地方法院刑事判決      99年度簡上字第136號
上  訴  人  臺灣屏東地方法院檢察署檢察官
上  訴  人  乙○○
即  被  告
            甲○○
共      同  周春米    律師
選任辯護人  任明穎    律師
上列上訴人因被告等偽造文書案件，不服本院99年簡字第1126號
中華民國99年6 月11日刑事簡易判決（98年度偵字第7286號）提
起上訴，本院管轄之第二審合議庭認為應改用通常程序審理，並
自為第一審判決如下：
    主  文
原判決撤銷。
乙○○共同犯使公務員登載不實罪，處有期徒刑肆月，如易科罰
金，以新臺幣壹仟元折算壹日。
甲○○共同犯使公務員登載不實罪，處有期徒刑月，如易科罰
金，以新臺幣壹仟元折算壹日。
    事  實
一、乙○○、甲○○為姐弟關係，因乙○○前於民國97年10月7
    日與丙○○○發生交通事故，致丙○○○受傷，經本院以98
    年度交簡字第335 號判處乙○○有期徒刑4 月確定，丙○○○並提起民事侵權行為損害賠償請求之訴訟，現由本院民事
    庭審理中，詎乙○○明知其名下僅有屏東縣高樹鄉○○段第
    1273、第1257號及屏東縣高樹鄉○○○段第57之5 號等三筆
    土地，經因恐其民事訴訟若敗訴，其所有之上開三筆土地將
    遭強制執行，竟與甲○○共同基於使公務員登載不實之犯意
    聯絡，共同委由不知情之地政士鄒金闖（起訴書誤載為周金
    闖）於民國98年6 月4 日向屏東縣政府里港地政事務所提出
    土地登記申請書後，使不知情之承辦公務員誤信乙○○、甲○○間買賣土地乙事為真實，經形式審查後，即於98年6 月
    8 日將乙○○於98年6 月2 日出賣所有屏東縣高樹鄉○○段
    12 73 、1257地號，及屏東縣高樹鄉○○○段57之5 地號等
    3 筆土地與甲○○之不實事項，登載於職務上所掌公文書即
    土地登記簿上，足以生損害於地政機關對於土地移轉登記原
    因管理之正確性。
二、案經丙○○○告發由臺灣屏東地方法院檢察署檢察官偵查起
    訴。
    理  由
甲、程序部分：
一、按「第一審法院依被告在偵查中之自白或其他現存之證據，
    已足認定其犯罪者，得因檢察官之聲請，不經通常審判程序
    ，逕以簡易判決處刑。但有必要時，應於處刑前訊問被告。
    」、「前項案件檢察官依通常程序起訴，經被告自白犯罪，
    法院認為宜以簡易判決處刑者，得不經通常審判程序，逕以
    簡易判決處刑。」刑事訴訟法第449 條第1 項、第2 項定有
    明文。故對於檢察官以通常程序起訴之案件，非再經被告自
    白（雖不以在法官前所為為限），不得由法院逕為簡易判決
    處刑。
二、另刑事訴訟法第451 條之1 第4 項之但書第1 款規定：（第
    一項及前項情形，法院應於檢察官求刑或或緩刑宣告請求之
    範圍內為判決，但有下列情形之一者，不在此限：）「被告
    所犯之罪不合第449 條所定得以簡易判決處刑之案件者」。
三、經查，本件經檢察官依通常程序起訴，原審未訊問被告而經
    其自白犯罪，被告亦未曾於遭起訴後於其他處所或人員前自
    白犯罪，原審即逕依簡易判決處刑，與刑事訴訟法第449 條
    第2 項規定有違，被告等以此理由上訴，為有理由，且應由
    本院自為第一審判決以臻適法。
乙、實體部分：
一、上揭事實業據被告二人於本院審理時坦承不諱，並有上開三
    筆土地之土地登記簿謄本、本院98年度交簡字第335 號判決
    書、被告乙○○之稅務電子閘門財產所得調件明細表、被告
    二人對上開土地之不動產買賣契約憑證、屏東縣里港地政事
    務所98年6 月4 日屏里字第30850 號土地登記申請書等在卷
    可稽，事證明確，被告犯行堪以認定。
二、查辦理土地登記時，權利人及義務人雙方檢具土地登記規則
    第34條規定應備文件向地政事務所申請登記，地政事務所即
    應依同規則第53條及第55條規定程序辦理，僅須審核證件是
    否齊備及是否合於法令規定，無須實質審查。是核被告乙○○、甲○○所為，均係犯刑法第214 條之使公務員登載不實
    罪。被告2 人就上開犯行，有犯意聯絡及行為分擔，為共同
    正犯。被告2 人利用不知情之第三人犯罪，為間接正犯。
三、原審以被告罪證明確，予以論罪科刑，固非無見。惟按管轄
    第二審之地方法院合議庭受理簡易判決上訴案件，認案件有
    刑事訴訴法第452 條之情形者，應撤銷原判決，逕依通常程
    序為第一審判決，法院辦理刑事訴訟簡易程序案件應行注意
    事項第14項，定有明文。原審適用之程序顯有違誤，業如上
    述，被告二人據此提起上訴，為有理由，自應由本院合議庭
    將原判決撤銷，並自為第一審判決。
四、爰審酌被告乙○○、甲○○均無故意犯罪前科，有台灣高等
    法院被告前案紀錄表可憑，素行良好、共同以不實之買賣原
    因，向地政機關辦理所有權移轉登記為犯罪手段，損害國家
    地政登記之正確性（至其民事訴訟事件之原告丙○○○可能
    獲得勝訴，進而其債權可能因被告等之土地所有權不實移轉
    之行為可能獲得損害，要非被告等上開使公務員登載不實犯
    行之直接被害人--台灣高等法院高雄分院90年度上易字第12
    07號、台灣高等法院85年上易字第4435號判決同旨參照）、
    被告乙○○之犯罪動機係出於與丙○○○間之車禍事故，欲
    藉此不法手段規避日後可能遭受之強制執行，而被告甲○○
    之犯罪動機，則係為幫助被告乙○○脫產以避免日後遭丙○○○強制執行，故由被告乙○○懇求被告甲○○配合而為，
    究其二人之犯罪動機，顯有主從之分，可責性自亦有別、被
    告二人均迄未取得丙○○○諒解、惟考量被告二人犯後均坦
    承犯行，並表示願將上開土地之登記回復原狀，惟因丙○○○恐被告二人另將上開土地為處分，有礙於其將來債權之實
    現，故不願解除對該土地之假扣押，亦經被告等及丙○○○
    之子丁○○當庭陳明等一切情狀，分別量處如主文所示之刑
    ，並各諭知易科罰金之折算標準。
據上論斷，應依刑事訴訟法第455 之1 第1 項、第3 項、452 條
、第369 條第1 項前段、第364 條、第299 條第1 項前段，刑法
第28條、第214 條、第41條第1 項前段，刑法施行法第1 條之1
，判決如主文。
本案經檢察官曾士哲到庭執行職務。
中    華    民    國    99    年    9     月    24    日
            刑事第四庭  審判長法  官  莊鎮遠
                              法  官  蔡玉雪
                              法  官  江振源
以上正本證明與原本無異。
如不服本判決應於收受判決後10日內向本院提出上訴書狀，並應
敘述具體理由；其未敘述上訴理由者，應於上訴期間屆滿後20日
內向本院補提理由書（均須按他造當事人之人數附繕本）「切勿
逕送上級法院」。
中    華    民    國    99    年    9     月    24    日
                              書記官  鍾思賢

司法院資訊處製作；財團法人民間司法改革基金會備份。
